臺灣彰化地方法院民事判決
110年度訴字第1022號
原      告  趙素琴  
訴訟代理人  劉嘉堯律師
被      告  郭沛諭律師即陳羿諠之遺產管理人
上列當事人間請求損害賠償事件，本院於民國111年9月20日言詞
辯論終結，判決如下：
    主    文
被告應於管理陳羿諠之遺產範圍內，給付原告新臺幣柒拾柒萬玖
仟零壹拾伍元，及自民國一一一年七月二十三日起至清償日止，
按年息百分之五計算之利息。
原告其餘之訴駁回。
訴訟費用由被告於管理陳羿諠之遺產範圍內負擔百分之六十七，
餘由原告負擔。
本判決原告勝訴部分，於原告以新臺幣貳拾伍萬玖仟陸佰柒拾壹
元為被告供擔保後，得假執行，但被告如以新臺幣柒拾柒萬玖仟
零壹拾伍元為原告預供擔保後，得免為假執行。
原告其餘假執行之聲請駁回。
    理    由
一、原告主張略以：陳羿諠於民國109年12月28日上午10時18分
    許，駕駛自用小客車（車牌號碼000-0000號）沿彰化縣員林
    市新生路由南往北方向行駛，適有同向行駛之原告騎乘普通
    重型機車（車牌號碼000-000號，下稱系爭機車）於其前方
    ，陳羿諠本應注意汽車行駛時應注意車前狀況及兩車並行之
    間隔，竟疏未注意保持左右安全間隔，勉強超車致擦撞原告
    ，原告因此人車倒地（下稱系爭事故），受有左側肱骨近端
    骨折、胸部及右腕挫傷、右側腕舟狀骨骨折等傷勢（下稱系
    爭傷害），則陳羿諠自應就原告所受損害負賠償責任。惟陳
    羿諠已於110年2月17日死亡，經法院選任被告郭沛諭律師為
    陳羿諠之遺產管理人，即應由被告就其管理陳羿諠之遺產範
    圍內，負損害賠償責任。爰依民法第184條第1項前段規定、
    第191條之2、第193條第1項規定請求被告給付醫療費用新臺
    幣（下同）171,953元、住院雜支費6,067元、住院看護費用
    31,200元、休養期間看護費用288,000元、不能工作之損失2
    74,800元、看診往返之交通費25,560元、機車維修費6,350
    元等損害賠償，併依同法第195條第1項規定請求給付精神慰
    撫金30萬元，並聲明：被告於其管理陳羿諠之遺產範圍內，
    應給付原告1,153,930元整及自起訴狀繕本送達翌日起至清
    償日止，按年息百分之五計算之利息，併願供擔保，請准宣
    告假執行等語。 
二、被告答辯略以：被告對於陳羿諠與原告於109年12月28日發
    生交通事故，並致原告受有起訴狀所載之傷害，及其支出之
    醫療費用部分均無意見，然原告住院期間係由親屬代為照顧
    ，不能與專業看護等同視之，應以每日1,200元計算較適當
    ；至於居家照護費用部分，因員生醫院診斷證明書醫囑欄僅
    記載「需旁人照顧4個月」，並非「專人照顧」，且係全日
    照護或半日亦有未明，故否認此部分屬必要費用。而看診往
    返交通費用部分，因原告並未提出車資單據及醫療費用單據
    核對，亦否認此部分費用支出。又機車維修費部分應計算折
    舊，扣除折舊後之修復費用應為634元，且精神慰撫金：原
    告主張精神慰撫金為30萬元，顯屬過高，應予酌減。答辯聲
    明：原告之訴駁回；如受不利判決，願供擔保請准宣告免為
    假執行等語。
三、得心證之理由
(一)按因故意或過失，不法侵害他人之權利者，負損害賠償責任
    ；汽車、機車或其他非依軌道行駛之動力車輛，在使用中加
    損害於他人者，駕駛人應賠償因此所生之損害，民法第184
    條第1項前段、第191條之2前段定有明文。查陳羿諠疏未注
    意保持行車安全間隔，勉強超車以致造成系爭事故，原告因
    此受有系爭傷害等情，業據原告提出彰化縣警察局道路交通
    事故當事人登記聯單、交通事故現場圖、員生醫院診斷證明
    書影本等件在卷可稽（見第27至第34頁），且為被告所不爭
    執，堪信屬實，陳羿諠對本件車禍事故之發生自有過失，且
    原告所受傷勢與陳羿諠之過失行為間具有相當因果關係，依
    據上開規定，自應負侵權行為損害賠償責任，堪以認定。惟
    陳羿諠已於110年2月17日死亡，經本院以110年度司繼字第1
    589號裁定選任被告郭沛諭律師為陳羿諠之遺產管理人一節
    ，有戶籍謄本及本院裁定可憑，則原告請求被告就其管理陳
    羿諠之遺產範圍內負損害賠償責任，洵屬有據。
(二)次按不法侵害他人之身體或健康者，對於被害人因此喪失或
    減少之勞動能力或增加生活上之需要，應負損害賠償責任；
    不法侵害他人之身體、健康、名譽、自由、信用、隱私、貞
    操，或不法侵害其他人格法益而情節重大者，被害人雖非財
    產上之損害，亦得請求賠償相當之金額，民法第193條第1項
    、第195條第1項分別定有明文。又按民法第196條所規定請
    求賠償其物因毀損所減少之價額，得以修理費用為估定表準
    ，但以必需者為限，例如修理材料以新品換舊品，應予折舊
    。茲就原告主張之各項請求，分述如下：
　⒈醫療費用部分：原告主張其因系爭事故受傷，於109年12月28
    日起至110年7月14日止，前往員生醫院就診支出醫療費用17
    1,953元及住院雜支費6,067元等情，業據其提出員生醫院醫
    療費用收據明細表、收據、免用統一發票收據、電子發票證
    明聯影本，為被告所不爭執，依民事訴訟法第280條第1項規
    定視同自認，是原告請求178,020元，洵屬有據。　　
　⒉看護費用部分：按親屬代為照顧被害人之起居，固係基於親
    情，但親屬看護所付出之勞力並非不能評價為金錢，雖因二
    者身分關係而免除被害人之支付義務，惟此種基於身分關係
    之恩惠，自不能加惠於加害人。故由親屬看護時雖無現實看
    護費之支付，仍應認被害人受有相當於看護費之損害，得向
    侵權行為人請求賠償，始符公平原則（最高法院94年度台上
    字第1543號民事判決參照）。經查：
　①住院期間看護費用：原告主張其因系爭事故之傷勢，於109年
    12月28日起至110年1月4日止之期間第一次住院，於110年2
    月1日起至110年2月5日止之期間第二次住院，合計13日，並
    以每日2,400元計算，住院期間看護費用應為31,200元等語
    。被告則辯稱原告係由家人照顧，應以每日1,200元計算較
    為合理等語。經查，依前揭診斷證明書所載，原告2次住院
    總計13日，且先後接受骨折復位及骨板固定手術，難以自理
    生活，而有他人全日照顧之必需，堪認原告主張於住院期間
    須人照顧為真，是本件原告於前述期間雖未聘請職業看護，
    而由其家人照料，依據前揭說明，得請求相當於看護費用之
    損害賠償，又原告主張全日看護每日以2,400元計算，核與
    一般看護收費行情相符，是原告向被告請求住院期間13日之
    全日看護，共31,200元（計算式：2,400元×13日＝31,200元
    ）之看護費，堪屬適當，應予准許。
　②休養期間看護費用：原告主張依醫囑原告需人照顧4個月，以
    每日2,400元計算，休養期間所需看護費用為288,000元等語
    ，被告抗辯稱診斷證明書上未載明是否需專人照顧全日或半
    日不明確，故予以否認等語。本院審酌原告所受系爭傷害均
    在上半身，確造成其日常生活不便，但尚未達行動不便、完
    全無法自理生活之情狀，認原告出院後雖需人照顧，但應尚
    無需專人24小時全日看護，而認應僅需半日看護，爰以半日
    看護1,200元計算，認原告之請求共計144,000元之看護費（
    計算式：1,200元×30日x4月＝144,000元），為有理由，應予
    准許，逾此部分則為無理由，未能准許。
　⒊不能工作之損失：原告主張依醫囑宜休養6個月，以原告之勞
    保投保薪資45,800元計算，原告休養期間不能工作之損失為
    274,800元，此部分為被告所不爭執，依民事訴訟法第280條
    第1項規定視同自認，是原告此部分之請求，應予准許。
　⒋看診往返之交通費：原告主張自其住處至員生醫院路程約2公
    里，以原證五所示通常計程車車資計費方式計算，就診往返
    每趟所需車資為120元，依就診次數其總計車資為25,560元
    等語，被告則抗辯原告並未提出計程車收據及醫療收據，無
    法認定是原告往返醫院所為之支出而不得請求等語。經查，
    依原告提出之GOOGLE距離網頁擷圖、計程車接送費用試算標
    準表、接送交通費用明細表及診斷證明書，僅可認定110年1
    月4日原告出院、110年2月1日、5日原告再次住院及出院，
    共計3次往返醫院，因此原告請求之交通費用共計360元（計
    算式：120元×3日＝360元）應予准許，逾此部分之請求，因
    原告並未提出看診之相關單據，無法證明其確有往返醫院並
    因此支出交通費，應予駁回。
  ⒌機車維修費：本件原告主張系爭機車因本件事故受損，支出
    修理費用為6,350元，並提出單據為證。惟查，依固定資產
    耐用年數表及固定資產折舊率表，機器腳踏車之耐用年數為
    3年，依定律遞減法，每年折舊1000分之536，又最後1年之
    折舊額，加歷年折舊累積額，其總和不得超過該資產成本原
    額10分之9，系爭機車出廠日為93年8月，有系爭機車行照可
    佐，迄本件車禍發生即109年12月28日時，已超過上開耐用
    年數，累計折舊額以成本原額10分之9計算，故原告得請求
    之修理費用為635元。至於原告主張維修之機車行應是將工
    資直接加計在零件內並未獨立列出等語，因未能舉證以實其
    說，即非有據。　
　⒍精神慰撫金：按慰藉金之賠償，須以人格權遭遇侵害，使精
    神上受有痛苦為必要，其核給之標準固與財產上損害之計算
    不同，然非不可斟酌雙方身分、資力與加害程度，及其他各
    種情形核定相當之數額（最高法院51年台上字第223號判決
    要旨參照）。所謂「相當」，應以實際加害情形與其損害是
    否重大及被害人之身分、地位與加害人之經濟情況等關係定
    之。本件原告受有系爭傷害，自受有精神上之痛苦。爰審酌
    原告之職業、年紀、勞保投保薪資每月45,800元，以及陳羿
    諠已過世，其繼承人均已拋棄繼承等情，有原告之稅務電子
    閘門財產所得調件明細表及陳羿諠之遺產稅課稅資料參考清
    單附卷可佐；再審酌陳羿諠於本事故之過失情節、原告傷勢
    致其所受精神上痛苦之程度及雙方之身分、地位、經濟狀況
    等一切情狀，認原告得請求之慰撫金以150,000元為適當，
    逾此部分之請求，尚屬過高，未能准許。
　⒎綜上，本件原告得請求之金額共計為779,015元。【計算式：
    178,020元（醫療費用）＋31,200元（住院期間看護費用）＋1
    44,000元（休養期間看護費用）＋274,800元（工作損失）＋3
    60元（交通費用）＋635元（系爭機車修理費用）＋150,000元
    （精神慰撫金）＝779,015元】。
四、末按給付無確定期限者，債務人於債權人得請求給付時，經
    其催告而未為給付，自受催告時起，負遲延責任。其經債權
    人起訴而送達訴狀，或依督促程序送達支付命令，或為其他
    相類之行為者，與催告有同一之效力。民法第229條第2、3
    項定有明文。又遲延之債務，以支付金錢為標的者，債權人
    得請求依法定利率計算之遲延利息。但約定利率較高者，仍
    從其約定利率。應付利息之債務，其利率未經約定，亦無法
    律可據者，週年利率為百分之5，民法第233條第1項、第203
    條亦有明文。本件原告對被告之侵權行為債權，屬無確定期
    限之給付，經原告提起本件訴訟，起訴狀繕本已於111年7月
    22日送達被告（見卷第187頁），被告迄未給付，應負遲延
    責任。故原告請求自起訴狀繕本送達被告之翌日即111年7月
    23日起至清償日止，按年息百分之5計算之法定遲延利息，
    核無不合，亦應准許。
五、從而，原告依侵權行為損害賠償之法律關係，請求判決如主
    文第1項所示，為有理由，應予准許；逾越此部分之請求，
    為無理由，應予駁回。
六、兩造均陳明願供擔保，分別聲請宣告准予假執行及免為假執
    行，就原告勝訴部分，經核均無不合，爰分別酌定相當之擔
    保金額併准許之。至於原告敗訴部分，其假執行之聲請已失
    所依附，應併予駁回。
七、訴訟費用負擔之依據：民事訴訟法第79條。
中　　華　　民　　國　　111 　年　　10　　月　　12　　日
                  民事第一庭  法　官　范馨元
以上正本係照原本作成。
如對判決上訴，應於判決送達後20日內向本院提出上訴狀。如委
任律師提起上訴者，應一併繳納上訴審裁判費。
中　　華　　民　　國　　111 　年　　10 　　月　 12　　日
                              書記官  卓千鈴